【裁判字號】    99,上訴,2159
【裁判日期】    990930
【裁判案由】    毒品危害防制條例
【裁判全文】
臺灣高等法院刑事判決                99年度上訴字第2159號
上  訴  人
即  被  告  甲○○
選任辯護人  吳茂榕律師
上列上訴人因毒品危害防制條例案件，不服臺灣板橋地方法院98
年度訴字第4150號，中華民國99年4月14日第一審判決（起訴案
號：臺灣板橋地方法院檢察署98年度偵字第14973號），提起上
訴，本院判決如下：
    主  文
上訴駁回。
    事  實
一、甲○○前因違反槍砲彈藥刀械管制條例案件，經臺灣板橋地
    方法院以87年度易字第161號判決處有期徒刑4月，並經本院
    以87年度上易字第4178號判決駁回上訴確定（下稱甲案）；
    又因違反麻醉藥品管理條例（販賣安非他命）案件，經本院
    以87年度上訴字第5056號判決處有期徒刑5年6月，並經最高
    法院以88年度台上字第6504號判決駁回上訴確定（下稱乙案
    ）；上開甲、乙案之罪刑，嗣經本院以89年度聲字第687號
    裁定應執行有期徒刑5年6月確定（下稱丙案）；又因竊盜案
    件，經臺灣板橋地方法院以88年度訴字第834號判決處有期
    徒刑4月確定（下稱丁案）；復因施用第一級毒品、施用第
    二級毒品及轉讓第二級毒品等案件，經本院以89年度上訴字
    第20號判決依序處有期徒刑8月、4月、10月確定（下稱戊案
    ）；上開丁、戊案之罪刑，嗣經本院以90年度聲字第2739號
    裁定應執行有期徒刑2年確定（下稱己案）；上開丙、己案
    之罪刑經接續執行後，於民國94年9月17日假釋付保護管束
    ，於95年6月30日假釋付保護管束期滿，假釋未經撤銷，所
    餘刑期視為已執行完畢。詎其仍不知悔改，明知甲基安非他
    命係毒品危害防制條例第2條第2項第2款所列管之第二級毒
    品，依法不得販賣及持有，竟意圖營利，基於販賣第二級毒
    品甲基安非他命之犯意，緣其友人蔡耀舟於98年3 月底、4
    月初以行動電話門號0000000000號撥打甲○○所使用之行動
    電話門號0000000000號聯繫購買甲基安非他命事宜，雙方約
    定由蔡耀舟以新臺幣（下同）5千元之價格向甲○○購買重
    約0.7公克之甲基安非他命，蔡耀舟即依約定於98 年4月1日
    將5千元匯入甲○○設於新莊中港郵局之局號0000000、帳號
    0000000號帳戶內，甲○○遂於同年月5日以「陳正銘」之化
    名至臺北縣新莊市○○路264號1樓統一超商美新門市處，以
    宅急便託運方式將其以不詳方法所取得之甲基安非他命重約
    0.7公克寄交蔡耀舟；甲○○復另行起意，意圖營利，基於
    販賣第二級毒品甲基安非他命之犯意，因蔡耀舟於98年4 月
    7日撥打甲○○所使用之行動電話門號0000000000號聯繫，
    雙方約定由蔡耀舟以5千5百元之價格向甲○○購買重約0.7
    公克之甲基安非他命，蔡耀舟即依約定於98年4月8日將5 千
    5百元匯入甲○○之上開郵局帳戶內，惟因甲○○無法向藥
    頭（即毒品之上游販賣者）取得甲基安非他命，致未交付毒
    品予蔡耀舟而未遂。案因臺灣苗栗地方法院檢察署檢察官依
    法執行監聽0000000000號行動電話門號後發覺甲○○與蔡耀
    舟間有如附表所示之通訊內容後始知悉上情，乃指揮警方於
    98年5月26日9時15分持搜索票，至臺北縣新莊市○○路238
    巷10號2樓甲○○之住處執行搜索，並扣得甲○○所有、供
    其與蔡耀舟聯繫毒品交易所用之行動電話手機1支（含門號
    0000000000號門號SIM卡1張）等物。
二、案經苗栗縣政府警察局頭份分局報請臺灣板橋地方法院檢察
    署檢察官偵查起訴。
    理  由
壹、程序部分：
一、被告於第二次警詢筆錄之陳述部分：
    被告及選任辯護人雖主張被告第2次（即98年5月26日16時40
    分）之警詢筆錄內容（見偵卷第11、12頁），係因警員提示
    證人蔡耀舟之筆錄誘導被告配合，該次被告之警詢筆錄並非
    被告基於自由意志下所為之陳述，應無證據能力云云。惟查
    ：被告於原審準備程序供稱：「（問：你的警詢筆錄有經過
    警察的強暴脅迫？）他（指警員）拿別人的筆錄給我看並問
    我是否承認。警察並沒有對我刑求逼供。警察是拿蔡耀舟的
    筆錄給我看，說蔡耀舟說是我賣毒品給他的，我還不承認。
    」（見本院99年1月13日準備程序筆錄第3頁），辯護人於本
    院審理時亦陳稱：「被告不主張有被刑求逼供情事」（見本
    院99年3月31日審判筆錄第16頁）。是被告及辯護人並未主
    張上開第2次警詢時之陳述有何出於強暴、脅迫、利誘、詐
    欺、疲勞訊問或違法羈押之方法。又證據法上禁止「誘導詢
    問」，係指對於友性證人進行詰問時，禁止詰問人以明示或
    默示方式，將期待受詰問人回答之內容嵌入問話當中，避免
    受詰問人之友性證人附和而言。不論司法警察、檢察官偵查
    或法院審理中訊（詢）問被告或犯罪嫌疑人，其間並無此友
    性證人之情況存在，不生友性證人附和疑慮，自無禁止「誘
    導詢問」之問題（參考最高法院97年度台上字第3936號判決
    意旨）。是司法警察、檢察官於偵查中或法院於審理中訊（
    詢）問被告時提示相關證人筆錄或其他證據，亦非屬以不正
    方法訊（詢）問被告。從而，被告及辯護人主張警員第2次
    詢問被告時，以提示證人蔡耀舟筆錄之方式「誘導詢問」被
    告，致被告所作回答，認非出於自由意志，難認為真實一節
    ，顯然誤解證據法則。
二、證人蔡耀舟於警詢、偵查中之證言部分：
（一）按被告以外之人於審判外之言詞或書面陳述，除法律有規
      定者外，不得作為證據，刑事訴訟法第159條第1項定有明
      文。本件證人蔡耀舟之警詢筆錄（見臺灣苗栗地方法院檢
      察署98年度偵字第2953號偵卷第4至7頁），係被告以外之
      人於審判外之言詞陳述，依上開規定，應不得作為證據。
（二）按證人應命具結；又證人鑑定人依法應具結而未具結者，
      其證言或鑑定意見不得作為證據，刑事訴訟法第186條第1
      項前段及第158條之3分別定有明文。故證人於檢察官偵查
      中或法院審判中作證，除在法律上有得以拒絕作證或不得
      令其具結之情形以外，均應依法命其具結，其證言始具有
      證據能力。至同法第159條之5係規定「傳聞證據」得以例
      外承認其具有證據能力之情形之一，與證人於偵查或審判
      中原則上必須踐行具結程序，其證言始具證據能力之規定
      不同，自不宜互相混淆。縱檢察官及被告於法院審判時同
      意證人於審判外之陳述作為證據，或知該項陳述具有同法
      第159條第1項不得作為證據之情形，而未於言詞辯論終結
      前聲明異議，但若該證人在法律上並無得以拒絕作證或不
      得令其具結之情形，而檢察官或法院未依法命該證人具結
      所取得之證言，依上述說明，仍不具有證據能力（參考最
      高法院98年度台上字第58號判決意旨）。本件證人蔡耀舟
      於98年5月26日檢察官偵查中之證言（見臺灣苗栗地方法
      院檢察署98年度偵字第2953號偵卷第29至33頁），因檢察
      官未依法命證人蔡耀舟具結，依上開說明，證人蔡耀舟於
      偵查中之證言，不具有證據能力。
三、以下所引證據，經本院當庭提示，檢察官、被告及其選任辯
    護人對於被告以外之人於審判外之言詞及書面陳述，均無意
    見，同意作為證據，本院審酌該等證據作成之情況，認為適
    於為本件認定事實之依據，依刑事訴訟法第159條之5第1項
    規定，應具有證據能力，合先敘明。
貳、實體部分：
一、訊據被告甲○○固坦承：伊於98年4月間曾使用行動電話門
    號0000000000號與蔡耀舟聯繫，蔡耀舟曾於98年4月1日匯款
    5千元、於同年月8日匯款5千5百元入伊所有之上開郵局帳戶
    內，且伊曾以宅急便託運物品予蔡耀舟等情在卷，惟矢口否
    認有上開犯行，辯稱：蔡耀舟於97年9月23日向伊借款5萬元
    ，嗣於同年10月20日返還4萬3千元，餘款迭經伊多次催討，
    蔡耀方始於98年4月1日匯款5千元、於98年4月8日匯款5千5
    百元入伊之郵局帳戶內以返還上開借款，該兩筆匯款並非販
    賣甲基安非他命之價金，而伊以宅急便寄予蔡耀舟之物品係
    電話卡，亦非甲基安非他命云云。惟查：
（一）證人蔡耀舟於原審審理時具結證稱：「（檢察官問：〔提
      示偵卷第49頁監聽譯文〕對於98年4月4日之監聽譯文，這
      段譯文是否你們在談論確認被告甲○○會寄給你購買安非
      他命的細節？）是。當時我在南部用2千元買到的安非他
      命的量，在被告甲○○這裡可拿到我在南部5千元的量。
      另外被告甲○○表示他會用快遞寄給我安非他命，這次寄
      給我的安非他命就是我在4月1日匯給被告甲○○的5千元
      所買的安非他命。（檢察官問：〔提示偵卷第51頁監聽譯
      文〕於98年4月7日之監聽譯文及4月8日所發的簡訊，是否
      你與被告甲○○的對話及你所發的簡訊？）是。（檢察官
      問：你在98年4月7日對被告甲○○說「你幫我用5張」何
      意？）5張就是我要向被告甲○○買5千元的安非他命。（
      檢察官問：你有匯5千元給被告甲○○？）有。我匯給他5
      千5 百元，本來是講好是要買安非他命，不過被告甲○○
      沒有給我，就當作欠款的利息。（檢察官問：為何98年4
      月7日你向被告甲○○買安非他命，且於4月8日已付款給
      被告甲○○，他為何未交給你安非他命？）他說欠貨，沒
      有辦法找到貨給我。（檢察官問：98年4月7日你向被告甲
      ○○買安非他命時，他有答應要給你？）我先用電話通知
      被告甲○○要買5千5百元的安非他命，我在4月8日匯了5
      千5 百元至被告甲○○的郵局帳戶。被告甲○○原本說要
      在4 月9日要將安非他命給我，後來他沒有寄給我，我有
      打電話給他，被告甲○○說是缺貨，我就說要當作5萬元
      的利息，所以5萬元我就欠著沒有還他。」、「（審判長
      問：98年4月1日匯款5千元給被告甲○○買安非他命，4月
      4日電話聯繫被告甲○○寄送毒品的事宜，被告甲○○在4
      月5日用快遞寄安非他命給你？〔提示偵卷第49頁、35頁
      及122頁〕）是。（審判長問：你在98年4月7日及4月8日
      用電話與被告甲○○聯繫買安非他命，接著你在4月8日匯
      5 千5百元給被告甲○○，但被告甲○○並未依約在4月9
      日寄交安非他命給你？〔提示偵卷51頁、122頁〕）是。
      」等語（見原審卷第173頁反面、第174頁、第175頁反面
      ），核與臺灣苗栗地方法院98年聲監字第120號通訊監察
      書（含電話附表）及如附表所示通訊監察譯文內容相符（
      附於本院審卷及偵卷第49至52頁），且被告所有之上開郵
      局帳戶確有蔡耀舟於98年4月1日匯款5千元、於同年4月8
      日匯款5千5百元之紀錄，亦有上開郵局帳戶之開戶資料及
      客戶歷史交易清單各1份附卷可憑（見偵卷第116、122頁
      ），復有被告所使用插放0000000000號行動電話門號SIM
      卡1張之行動電話手機1支扣案可資佐證，堪認被告確有事
      實欄所載販賣甲基安非他命予蔡耀舟既遂、未遂之犯行。
（二）被告於98年5月26日13時許接受苗栗縣政府警察局警員初
      次詢問時辯稱：伊未販賣甲基安非他命予蔡耀舟，如附表
      編號1所示通訊監察譯文中關於「兩張」是指人頭電話卡
      ，所謂「東西」也是指人頭電話卡，不是指毒品交易云云
      （見偵卷第9頁），嗣於同日16時40分許接受苗栗縣政府
      警察局警員第2次詢問時則供承：「警方提示我與蔡耀舟
      之譯文14、15、16、17頁（按即附表編號1、3至9所示之
      通訊監察譯文）是我轉讓安非他命給蔡耀舟之對話，跟人
      頭卡沒有關係。」（見偵卷第11頁），又於98年5月26日
      檢察官偵查中陳稱：「於98年4月間在臺北市○○市○○
      路處，以新台幣2千元購得1包安非他命，第2次我向他（
      指劉弘毅）購買了安非他命3 千元。我就拿給蔡耀舟，他
      是在附近等我。我再同樣以2千元及3千元賣給他」、「（
      檢察官問：〔提示98年4月4日13 時21分5秒，蔡耀舟使用
      之行動電話0000000000播打你使用之行動電話0000000000
      之譯文詳如譯文第14頁〕通話內容為何？）我沒什麼印象
      。但是我有將蔡耀舟的電話卡寄還給他有這件事。」、「
      （檢察官問：最起碼那兩次仍構成販賣毒品，是否認罪？
      ）承認。我知道不該替他買2次。」（見偵卷第67、68頁
      ），又於原審羈押庭法官訊問時供稱：「蔡耀舟打電話給
      我的時候，我有打電話給劉弘毅請他幫我購買安非他命，
      劉弘毅交給我的安非他命是他去跟別人買的，他也是說要
      打電話給別人。」（見偵卷第78頁），再於98 年7月13日
      檢察官偵查中陳稱：「（檢察官問：為何蔡耀舟說你有賣
      毒品給他？）他到我位於臺北縣的家找我，他說要買毒品
      ，我就打電話找劉弘毅，請他幫忙拿毒品。我打電話給劉
      弘毅後，劉弘毅就會聯絡人，然後他所聯絡賣毒品的人、
      劉弘毅、我及蔡耀舟就會到現場。我幫蔡耀舟買2次毒品
      」」（見偵卷第89頁），復於原審提出其於99 年1月18日
      親筆所撰刑事陳述狀，表示：「被告幫蔡耀舟購買毒品，
      並無賺取任何利益，且蔡耀舟通聯譯文喧（按應係「宣」
      之誤植）稱幫他買五仟元他可獲利1-2倍，所以販賣毒品
      的是他而不是被告，被告單純只是為他購毒品，且被告今
      深感後悔，願意接受轉讓毒品之刑責。」（附於原審卷第
      140頁至第143頁），被告之供詞反覆不一、前後矛盾，且
      對於其與蔡耀舟間如何聯繫交付毒品之時間、地點及方式
      ，與證人蔡耀舟之證言及附表所示通訊監察譯文內容不符
      ，顯見被告供詞有避重就輕之情形，其辯稱未曾販賣甲基
      安非他命予蔡耀舟云云，不足憑信。且根據被告第2次警
      詢筆錄內容，被告已坦承如附表編號1、3至9所示之通訊
      監察譯文內容，係其與蔡耀舟談論、接洽交付甲基安非他
      命之事宜，益徵證人蔡耀舟之上開證言應屬真實。
（三）被告與蔡耀舟於98年4月7日達成販賣甲基安非他命之合意
      後，蔡耀舟於翌日匯款5千5百元予被告，惟被告未依約定
      於同年月9日交付毒品，蔡耀舟打電話詢問被告，被告表
      示因缺貨而未能交付，蔡耀舟始表示將該5千5百元之匯款
      抵作其先前向被告借貸5萬元之利息等情，業據證人蔡耀
      舟於原審審理時具結證述明確（見原審卷第174頁）。
      由是可知，被告未依約定於98年4月9日交付甲基安非他命
      予蔡耀舟，係因缺貨而未能取得毒品，被告與蔡耀舟間既
      已於同年月7日達成買賣甲基安非他命之合意，蔡耀舟並
      因此匯款5千5百元入被告之上開帳戶，該筆款項自屬被告
      犯販賣第二級毒品罪所得之財物，不因蔡耀舟事後鑑於被
      告未履行約定而主張抵充其先前向被告借貸5萬元之利息
      而變異其本質。又被告於偵查中陳稱：「（檢察官問：〔
      提示98年4月4日13時21分5秒，蔡耀舟使用之行動電話000
      0000000播打你使用之行動電話0000000000之譯文詳如譯
      文第14頁〕通話內容為何？）我沒什麼印象。但是我有將
      蔡耀舟的電話卡寄還給他有這件事。」（見偵卷第68 頁
      ），嗣於原審準備程序供稱：蔡耀舟於98年4月1日匯款5
      千元及於同年月8日匯款5千5百元予伊，係清償其前先向
      伊之借款云云（見原審卷第82頁），是被告於蔡耀舟於98
      年4月1日匯款5千元、於同年月8日匯款5千5百元入上開帳
      戶之目的，先後陳述矛盾，顯不可採。從而，被告於原審
      提出蔡耀舟簽筆書寫向被告借貸5萬元之借據影本1紙，不
      足為被告有利之證明。
（四）被告於警員初詢時陳稱：伊所持有之安非他命均係向綽號
      「董仔」之人購買云云（見偵卷第7頁），旋又陳稱：伊
      曾於98年3、4月間兩次向劉弘毅購得安非他命云云（見偵
      卷第8頁），繼於檢察官偵查中供稱：「因蔡耀舟找我幫
      他買，我再找劉弘毅跟他買，跟他買了2次。」（見偵卷
      第67頁）嗣於原審提出其於99年1月18日親筆所撰刑事陳
      述狀則改稱：伊所有之毒品均係向綽號「董仔」之葉建忠
      所購得，平均1- 2天即會購買1次，葉建忠會送到伊住處
      ，伊並非向劉弘毅購得毒品云云（附於原審卷第140至143
      頁）。被告對於交付蔡耀舟之甲基安非他命之來源，前後
      供詞不一，又乏佐證，實難認定。因被告始終否認有販賣
      甲基安非他命予蔡耀舟之犯行，又未詳細供述其取得甲基
      安非他命之來源及方法，致無法查知其販賣甲基安非他命
      之利得，惟按販賣甲基安非他命係政府嚴予查緝之違法行
      為，且毒品可任意分裝或增減其分量，而每次買賣之價量
      ，亦隨時隨雙方關係之深淺、當時之資力、需求程度及對
      行情之認知等因素，機動的調整，因之販賣之利得，除經
      被告坦承犯行，或帳冊價量均記載明確外，委難查得實情
      ，是縱未確切查得販賣賺取之實際差價，但除別有事證，
      足認係按同一價格轉讓，確未牟利之情形外，尚難執此認
      非法販賣之事證有所不足，致知過坦承者難辭重典，飾詞
      否認者反得逞僥倖，而失情理之平；且甲基安非他命之價
      格不低，取得不易，為販賣之不法行為者，苟無利可圖，
      應無甘冒重典，平白無端義務為該買賣之行為，是其販入
      之價格必較售出之價格低廉，而有從中賺取買賣差價牟利
      之意圖及事實，應屬符合論理法則，且不違背社會通常經
      驗之合理判斷（參考最高法院97年度台上字第194號判決
      意旨）。本件被告係於雲林第二監獄服刑時，與在該監獄
      服替代役之蔡耀舟結識，被告出獄後，渠二人很少見面，
      僅偶爾以電話聯絡，此據證人蔡耀舟於原審審理時證述在
      卷（見原審卷第174、175頁），被告亦於原審審理時陳稱
      ：蔡耀舟欠伊錢沒有還，伊因此在98年2月間叫人打過蔡
      耀舟等語（見原審卷第177頁），可見被告與蔡耀舟之間
      並無深厚交情，又被告曾因販賣安非他命予他人而經法院
      判處有期徒刑5年6月確定並入監執行，深知販賣甲基安非
      他命之刑責甚重，其茍無利得，豈有甘冒重典，自行設法
      取得毒品後再以原價出賣甲基安非他命予蔡耀舟之理？又
      如被告僅有幫助蔡耀舟調取甲基安非他命之意思，被告自
      可將藥頭之聯絡方法告知蔡耀舟，或將蔡耀舟之聯絡方法
      告知藥頭，甚或親自安排藥頭與蔡耀舟見面，由蔡耀舟與
      藥頭自行聯繫、洽談交易毒品即可，苟無利得，豈願大費
      周章既提供自己帳戶供蔡耀舟匯款，又化名利用宅急便將
      甲基安非他命寄交蔡耀舟？是衡諸常理，被告販賣甲基安
      非他命予蔡耀舟，應有從中賺取差價牟利之營利意圖。況
      且證人蔡耀舟於原審審理時證稱：伊向被告購買甲基安非
      他命之方式，係以5000 元購得重約0.7公克之甲基安非他
      命等情在卷（見原審卷第171、172頁），而被告於原審審
      理時陳稱：伊向藥頭葉建忠購買甲基安非他命之方式，係
      以4千元或5千元購得甲基安非他命1公克等語（見原審卷
      第177頁反面），由此可知，被告購入甲基安非他命之價
      格，較其售予蔡耀舟之價格為低，或其以同一價格購入之
      甲基安非他命數量，較其以同一價格售予蔡耀舟之數量為
      多，被告確可從中賺取差價或分取一部分毒品謀利。
（五）證人蔡耀舟雖於原審審理時證稱：伊係請被告幫忙「調」
      甲基安非他命云云，惟其同時證稱：伊不知被告向何人調
      取毒品，亦不知甲○○調取毒品時之進價為何，亦不明白
      何以被告願意為伊調取毒品等語（見原審卷第174、175頁
      ）。是證人蔡耀舟根本不知被告如何取得甲基安非他命，
      亦不知被告買進甲基安非他命之價格，則被告有無從中賺
      取價差謀利，自非蔡耀舟所能判斷得知。故蔡耀舟陳稱被
      告僅係「幫忙調貨」一節，應係迴護被告之詞，不足證明
      被告主觀上無營利之意圖，亦不能證明被告客觀上未獲得
      不法之利益。
（六）綜上所述，被告之辯解不足採信；本件事證已甚明確，被
      告之犯行洵堪認定。至於被告及辯護人聲請傳喚所謂「葉
      建忠」之人，然被告及辯護人並未提供「葉建忠」之年籍
      或住址，本院無從傳喚，且「葉建忠」與被告是否販賣甲
      基安非他命予蔡耀舟亦無關係，並無傳喚之必要。附此敘
      明。
二、論罪部分：
（一）按被告行為後，毒品危害防制條例已於98年5月20日經總
      統以華總一義字第09800125141號令修正公布，並自同年
      月22日起生效施行。被告行為時之毒品危害防制條例第4
      條第2項規定：「製造、運輸、販賣第二級毒品者，處無
      期徒刑或七年以上有期徒刑，得併科新臺幣七百萬元以下
      罰金。」修正後同條項則規定：「製造、運輸、販賣第二
      級毒品者，處無期徒刑或七年以上有期徒刑徒刑，得併科
      新臺幣一千萬元以下罰金。」是修正後之規定將併科罰金
      之數額提高為新臺幣一千萬元以下，比較新舊法後，以適
      用行為時法即修正前之毒品危害防制條例第4條第2項之規
      定，對被告較為有利，依刑法第2條第1項前段規定，本件
      自應適用上開修正前之規定。
（二）按甲基安非他命係毒品危害防制條例第2條第2項第2款所
      稱之第二級毒品，依法不得販賣及持有。本件被告意圖營
      利而販賣甲基安非他命予蔡耀舟（即蔡耀舟於98年4月1日
      匯款5千元予被告，及被告於同年月5日以宅急便寄送甲基
      安非他命約0.7公克予蔡耀舟）之行為，係犯修正前毒品
      危害防制條例第4條第2項之販賣第二級毒品既遂罪；又被
      告意圖營利著手實行販賣甲基安非他命予蔡耀舟之行為，
      雙方因此於同年月7日就買賣內容達成合意，蔡耀舟並於
      翌日將價金5千5 百元匯入被告之帳戶，惟被告尚未將標
      的物甲基安非他命交付予蔡耀舟，核其此部分行為則係犯
      修正前毒品危害防制條例第4條第6項、第2項之販賣第二
      級毒品未遂罪（按販賣毒品行為是否既遂，應視買賣是否
      完成為斷，倘已締結買賣契約而尚未為標的物即毒品之交
      付，仍屬販賣未遂）。被告持有第二級毒品之低度行為，
      為其販賣第二級毒品之高度行為所吸收，均不另論罪。又
      被告於98年4月7日與蔡耀舟約定交易甲基安非他命，且於
      同年月8日收受蔡耀舟為購毒所匯入之5千5百元款項之行
      為，僅止於未遂階段，為未遂犯，爰依刑法第25條第2項
      之規定減輕其刑。被告販賣第二級毒品既遂、未遂之犯行
      ，犯罪時間先後不同，且犯意各別、行為互殊，應分論併
      罰。公訴意旨疏未詳查，認為被告於98年3 月間某日與蔡
      耀舟以電話聯繫後，即先將甲基安非他命郵寄予蔡耀舟，
      蔡耀舟始於98年4月1日匯款5千元至被告之上帳戶內，嗣
      被告與蔡耀舟於98年4月8日再以電話聯繫後，又先將甲基
      安非他命郵寄予蔡耀舟，蔡耀舟於同年月8日匯款5千5百
      元至被告之上揭帳戶內，並認定被告前後兩次行為係觸犯
      毒品危害防制條例第4條第2項販賣第二級毒品既遂罪嫌，
      且具有接續犯之實質上一罪關係云云，容有違誤，應予更
      明。又被告有事實欄所載曾受有期徒刑執行完畢之紀錄，
      有臺灣高等法院被告前案紀錄表1份在卷可考，其於有期
      徒刑執行完畢後，5年以內故意再犯上開2罪，為累犯，均
      應依法加重其刑（法定本刑為無期徒刑部分依法不得加重
      ，又被告所犯販賣第二級毒品未遂罪，同時有刑之加重及
      減輕事由，依刑法第71條第1項規定應先加後減之）。又
      刑法第59條之酌量減輕其刑，必須犯罪另有特殊之原因與
      環境等等，在客觀上足以引起一般同情，認為即予宣告法
      定低度刑期尤嫌過重者，始有其適用（參照最高法院45年
      台上字第1165號判例意旨），本件被告先後兩次販賣甲基
      安非他命之所得雖僅5千元、5千5百元且數量各僅約0.7公
      克，然而被告前於87年間因販賣安非他命案件經法院判處
      有期徒刑5年6月確定，又於89年間因轉讓安非他命案件經
      法院判處有期徒刑10月確定，入監執行後仍不知悔改，明
      知提供甲基安非他命予他人施用，危害他人身心健康，且
      刑責不輕，竟為圖營利，鋌而走險，目無法紀，殊無可資
      憫恕可言。
三、原審法院判決認被告前揭犯行事證明確，及適用前揭法條之
    規定，並審酌被告明知甲基安非他命具有成癮性，服用後會
    產生依賴性，且戒除不易，如任意販賣予他人施用，將嚴重
    破壞他人之身心健康，竟為圖一己之私利，販賣毒品予蔡耀
    舟施用，幸其第二次行為尚未將甲基安非他命交付予買受人
    ，兼衡其販賣之甲基安非他命數量不多，且所獲得之價金不
    高，暨其犯罪後否認販賣之犯行等一切情狀，分別量處有期
    徒刑七年三月、三年十月，並依法定其應執行之刑為有期徒
    刑八年六月。又就扣案之行動電話手機1支（含0000000000
    號行動電話門號SIM卡1枚），係被告販賣甲基安非他命予蔡
    耀舟時，供其與蔡耀舟聯繫有關販賣毒品之數量、金額等事
    項之用，業經證人蔡耀舟證述在卷，並有如附表所示通聯紀
    錄在卷可憑，被告於原審審理時亦坦承該手機及門號SIM卡
    係伊向他人購入，屬其所有（見原審卷第176頁反面），是
    扣案之行動電話手機1支（含0000000000號行動電話門號SIM
    卡1枚），係被告所有、供犯本件販賣第二級毒品既遂、未
    遂罪所用之物，應依毒品危害防制條例第19 條第1項規定宣
    告沒收之；又被告販賣甲基安非他命既遂、未遂，其因此所
    得之財物分別為5000元、5500元（以交易所得為準，無需扣
    除取得成本後計算其實際獲利情形），均應依同條例第19條
    第1項規定宣告沒收，如全部或一部不能沒收時，以其財產
    抵償之加以說明。至於警方於98 年5月26日在臺北縣新莊市
    ○○路238巷10號2樓扣得之甲基安非他命1包、海洛因4包、
    磅秤1台，該甲基安非他命1 包及海洛因4包均係被告供自己
    施用而持有，而磅秤1台則係「葉建忠」所有之物，業據被
    告於原審審理時供明在卷（見原審卷第177、178頁），且被
    告所犯施用第一、二級毒品罪業經臺灣板橋地方法院以98年
    度訴字第3056號判決處以罪刑並諭知上開甲基安非他命1包
    及海洛因4包均沒收銷燬之，已於98年12月31日確定，有臺
    灣高等法院被告前案紀錄表在卷可考，無積極證據證明上開
    甲基安非他命1包、海洛因4 包及磅秤1台與本件被告犯販賣
    第二級毒品罪間具有關連性，且上開甲基安非他命又非於被
    告犯販賣第二級毒品罪時當場查獲，自不得於本案中併予宣
    告沒收銷燬或沒收之，附此敘明。原審認事用法，核無違誤
    ，被告上訴意旨仍執前詞否認犯罪，為無理由，應予駁回。
據上論結，應依刑事訴訟法第368條，判決如主文。
本案經檢察官莊俊仁到庭執行職務。
中    華    民    國    99    年  9      月    30    日
                  刑事第三庭審判長法  官  陳博志
                                  法  官  許文章
                                  法  官  陳德民
以上正本證明與原本無異。
如不服本判決，應於收受送達後十日內向本院提出上訴書狀，其
未敘述上訴之理由者並得於提起上訴後十日內向本院補提理由書
（均須按他造當事人之人數附繕本）。「切勿逕送上級法院」。
                                  書記官  高麗雯
中    華    民    國    99    年    10    月    4     日
附表：
┌─┬──────┬─────────┬────────────────────┐
│編│通話日期及時│對話人(A) 、(B) 之│通話內容                                │
│號│間          │姓名及所使用之門號│                                        │
├─┼──────┼─────────┼────────────────────┤
│01│98年 4月 4日│(A)甲○○         │蔡耀舟：你有寄嗎？                      │
│  │13時21分    │   0000000000     │甲○○：有啊，我等一下去便利商店寄。    │
│  │            │(B)蔡耀舟         │蔡耀舟：喔。                            │
│  │            │   0000000000     │甲○○：你地址是？                      │
│  │            │                  │蔡耀舟：照手機那個。                    │
│  │            │                  │甲○○：上面有寫你的電話啊。            │
│  │            │                  │蔡耀舟：好，你那邊拿「兩張」，你知道我這│
│  │            │                  │        邊可以賣多少嗎？                │
│  │            │                  │甲○○：多少？                          │
│  │            │                  │蔡耀舟：那邊「兩張」，我這邊賣到五、六千│
│  │            │                  │        。                              │
│  │            │                  │甲○○：你看就知道了。                  │
│  │            │                  │蔡耀舟：因為你們北部「東西」都比較多啊。│
│  │            │                  │甲○○：是喔。                          │
│  │            │                  │蔡耀舟：你看你被吃掉多少，我算過了，大概│
│  │            │                  │        2.5倍。                         │
│  │            │                  │甲○○：是喔。                          │
│  │            │                  │蔡耀舟：同樣那件「衣服」的話，差不多2.5 │
│  │            │                  │        倍。                            │
│  │            │                  │甲○○：電話裡面不要再講了。            │
├─┼──────┼─────────┼────────────────────┤
│02│98年4 月5 日│(A)甲○○         │男店員：請問有「陳正銘」這個人嗎？      │
│  │1時0分      │   0000000000     │甲○○：你那裡找？                      │
│  │            │(B)統一超商男店員 │男店員：我是7-11的，你剛剛是不是有寄「宅│
│  │            │   00-00000000    │        急便」？                        │
│  │            │                  │甲○○：嗯。                            │
│  │            │                  │男店員：你的手機放在這裡，忘記拿了。    │
│  │            │                  │甲○○：好。                            │
├─┼──────┼─────────┼────────────────────┤
│03│98年4 月6 日│(A)甲○○         │甲○○：阿周唷？                  1     │
│  │9時20分     │   0000000000     │蔡耀舟：嗯。                            │
│  │            │(B)蔡耀舟         │甲○○：你的包裹到了，人家現在打電話。  │
│  │            │   0000000000     │蔡耀舟：他怎沒打給我。                  │
│  │            │                  │甲○○：我沒留你的電話。                │
│  │            │                  │蔡耀舟：我在上班，我叫妹開門。          │
│  │            │                  │甲○○：好。                            │
├─┼──────┼─────────┼────────────────────┤
│04│98年4 月7 日│(A)甲○○         │蔡耀舟：你在忙唷？                      │
│  │10時6分     │   0000000000     │甲○○：怎樣。                          │
│  │            │(B)蔡耀舟         │蔡耀舟：這次的東西...                   │
│  │            │   0000000000     │甲○○：是唷。                          │
│  │            │                  │蔡耀舟：對啊，沒上次好。                │
│  │            │                  │甲○○：對啦，沒辦法啊，來就這樣，這次來│
│  │            │                  │        就有別種了。                    │
│  │            │                  │蔡耀舟：還有別種唷？                    │
│  │            │                  │甲○○：對啊，這種完了，就換別種了。    │
│  │            │                  │蔡耀舟：你現在新的一批出來了嗎？        │
│  │            │                  │甲○○：有啊，昨天晚啊。                │
│  │            │                  │蔡耀舟：你幫我用五張，我今天錢收一收。  │
│  │            │                  │甲○○：好啊。                          │
│  │            │                  │蔡耀舟：要接我的電話，通知我去收。      │
│  │            │                  │甲○○：好啦。                          │
├─┼──────┼─────────┼────────────────────┤
│05│98年4 月7 日│(A)甲○○         │蔡耀舟：明天可以寄嗎？                  │
│  │10時30分    │   0000000000     │甲○○：晚上啦。                        │
│  │            │(B)蔡耀舟         │蔡耀舟：對啊，晚上啊，明天會到嗎？      │
│  │            │   0000000000     │甲○○：應該會吧。                      │
│  │            │                  │蔡耀舟：他那有打勾，你給他打中午啦。    │
│  │            │                  │甲○○：好啦。                          │
├─┼──────┼─────────┼────────────────────┤
│06│98年4 月8 日│(A)甲○○         │甲○○傳簡訊予蔡耀舟：「我已寄過去，幹每│
│  │3時41分     │   0000000000     │次費用都要一百多你明天先匯五千五百元」  │
│  │            │(B)蔡耀舟         │                                        │
│  │            │   0000000000     │                                        │
├─┼──────┼─────────┼────────────────────┤
│07│98年4 月8 日│(A)甲○○         │蔡耀舟傳簡訊予甲○○：「恩！多謝！中午前│
│  │3時48分     │   0000000000     │一定匯！」                              │
│  │            │(B)蔡耀舟         │                                        │
│  │            │   0000000000     │                                        │
├─┼──────┼─────────┼────────────────────┤
│08│98年4 月8 日│(A)甲○○         │甲○○傳簡訊予蔡耀舟：「九日中午會到」  │
│  │3時53分     │   0000000000     │                                        │
│  │            │(B)蔡耀舟         │                                        │
│  │            │   0000000000     │                                        │
├─┼──────┼─────────┼────────────────────┤
│09│98年4 月8 日│(A)甲○○         │蔡耀舟傳簡訊予甲○○：「錢匯好了」      │
│  │13時35分    │   0000000000     │                                        │
│  │            │(B)蔡耀舟         │                                        │
│  │            │   0000000000     │                                        │
└─┴──────┴─────────┴────────────────────┘
附錄：本判決論罪科刑法條全文:
毒品危害防制條例第4條第2項、第6項
製造、運輸、販賣第二級毒品者，處無期徒刑或 7 年以上有期徒
刑，得併科新臺幣 7 百萬元以下罰金。
前五項之未遂犯罰之。

司法院資訊處製作；財團法人民間司法改革基金會備份。
